【裁判字號】    97,簡上,1493
【裁判日期】    980403
【裁判案由】    詐欺
【裁判全文】
臺灣板橋地方法院刑事判決            97年度簡上字第1493號
上  訴  人  臺灣板橋地方法院檢察署檢察官
被      告  乙○○
上列上訴人因詐欺案件，不服本院九十七年度簡字第九０三四號
中華民國九十七年十一月四日第一審簡易判決（聲請簡易判決處
刑案號：九十七年度偵緝字第二三一三號）提起上訴及移送併辦
（九十七年度偵字第三二五八三號），本院判決如下：
    主    文
原判決撤銷。
乙○○犯幫助詐欺取財罪，處拘役伍拾日，如易科罰金，以新臺
幣壹仟元折算壹日。
    犯罪事實
一、乙○○明知於金融機構開立存款帳戶並無積極資格之限制，
    而蒐集人頭帳戶用以犯罪之社會現象則層出不窮，是若將金
    融機構帳戶存摺、金融卡及提款密碼交付他人使用，可能因
    此供不法詐欺集團份子用以詐使他人匯入款項後，再加以提
    領運用，而能預見可能因此幫助他人從事詐欺取財犯罪，竟
    仍基於幫助他人詐欺取財之未必故意，於民國九十六年十二
    月初某日，在桃園縣之龜山國中前，將其於國泰世華銀行新
    樹分行申請開立帳號000000000000號帳戶之存
    摺、提款卡及提款密碼，及其於渣打國際商業銀行新莊分行
    申請開立帳號000000000000000帳戶之存摺
    、提款卡及提款密碼，提供予真實姓名、年籍均不詳之成年
    人，供該所屬詐欺集團使用。該集團成員即基於意圖為自己
    不法所有之犯意聯絡，為下列詐欺犯行：(一)由其中某不詳成
    員，於民國九十六年十二月六日晚間九時二十分許，撥打電
    話聯繫戊○○，佯係博客來網站工作人員，詐稱戊○○前購
    買書籍款項有問題云云，復由另一詐欺集團成員佯裝係郵局
    人員，訛稱戊○○須至ＡＴＭ自動櫃員機操作按鍵為修改之
    程序云云，致使戊○○陷於錯誤，依指示於稍後至ＡＴＭ自
    動櫃員機轉匯出新臺幣（下同）四九三七元至上開乙○○之
    國泰世華銀行之帳戶；(二)再由其中某不詳成員於九十六年十
    二月六日晚間九時四十分許，撥打電話聯繫甲○○，亦佯裝
    為博客來網站工作人員，稱甲○○前購買書籍誤寫入二十四
    期固定扣款云云，復由另一詐欺集團成員自稱係國泰銀行客
    服專員，訛稱甲○○須至ＡＴＭ自動櫃員機操作按鍵為消除
    扣款之動作云云，致使甲○○陷於錯誤，依指示陸續於稍後
    至ＡＴＭ自動櫃員機轉匯出二四０一五元、一一九八三元至
    上開乙○○國泰世華銀行之帳戶後，旋為該詐欺集團成員提
    領殆盡；(三)由其中某不詳成員於九十六年十二月六日晚間七
    時五十分許撥打電話予丁○○，佯裝係博客來拍賣網之工作
    人員，訛稱丁○○付款方式錯誤，須至ＡＴＭ自動櫃員機為
    操作云云，致丁○○陷於錯誤，依指示接續於同日晚間八時
    四十八分及八時五十分在ＡＴＭ自動櫃員機分別轉帳匯款其
    中七萬八千元及一千元之二筆款項至上開乙○○之渣打國際
    商業銀行之帳戶；(四)由其中某不詳成員於九十六年十二月六
    日晚間八時五十二分許撥打電話予丙○○，佯裝係博客來書
    局之工作人員，訛稱因作業疏失，丙○○之消費金額將分二
    十四期付款而使其帳戶每月固定遭扣款，故丙○○須至ＡＴ
    Ｍ自動櫃員機為銷帳手續云云，致丙○○陷於錯誤，依指示
    於同日晚間九時三十二分在ＡＴＭ自動櫃員機轉帳匯款其中
    一筆一三三五六元之款項至上開乙○○渣打國際商業銀行之
    帳戶，旋為該詐欺集團成員提領殆盡。
二、案經臺北縣政府警察局新莊分局報告臺灣板橋地方法院檢察
    署檢察官偵查並聲請簡易判決處刑及移送併辦。
    理    由
一、本件被告乙○○對於前述犯罪事實欄所載之犯罪事實，於偵
    查中坦承不諱，並經證人即被害人戊○○、甲○○、丁○○
    、丙○○之證述明確；復有被告於國泰世華銀行新樹分行申
    請開立帳號000000000000號帳戶之開戶基本資
    料、帳戶最近交易資料、被告於渣打國際商業銀行新莊分行
    之開戶資料、存款歷史明細查詢單、被害人丁○○之自動櫃
    員機交易明細表等在卷可資佐證。從而本件事證明確，被告
    犯行已堪認定。
二、核被告所為，係犯刑法第三十條第一項、第三百三十九條第
    一項詐欺取財罪之幫助犯。被告基於幫助遂行詐欺犯行之不
    確定故意，而為詐欺犯罪構成要件以外之行為，為幫助犯，
    依刑法第三十條第二項規定減輕其刑。又被告提供前開二帳
    戶，雖為不法份子多次作為詐欺犯罪之工具使用，惟被告僅
    有一交付之幫助行為，其以一行為侵害數名被害人之不同財
    產法益，觸犯數幫助詐欺取財罪，為想像競合犯，應依刑法
    第五十五條規定，從一幫助詐欺取財罪論處，臺灣板橋地方
    法院檢察署移送併案部分，與本案檢察官聲請簡易判決處刑
    部分，有想像競合犯之裁判上一罪關係，自得併予審究。原
    審以被告所犯幫助詐欺取財罪，事證明確，予以論科，固非
    無見，惟原審判決未及審酌前述犯罪事實(三)、(四)之部分（即
    併案部分），容有未合，檢察官上訴指摘原判決不當，為有
    理由，應由本院撤銷改判。爰審酌被告恣意提供個人金融機
    構帳戶，助長詐欺犯罪之風氣，徒增司法機關偵查犯罪之困
    難程度，並致多名被害人遭詐騙，匯付金錢，所肇損害非微
    ，應嚴予非難，兼衡被告之素行、智識程度，其犯罪之動機
    、目的、手段，暨被告犯罪後之態度等一切情狀，量處如主
    文所示之刑，並諭知易科罰金之折算標準，以資懲儆。
三、本件被告經合法傳喚無正當理由未到庭，爰依刑事訴訟法第
    三百七十一條之規定，不待其陳述，逕行判決。
據上論斷，應依刑事訴訟法第四百五十五條之一第三項、第三百
六十九條第一項前段、第三百六十四條、第二百九十九條第一項
前段、第三百七十一條，刑法第三十條、第三百三十九條第一項
、第五十五條、第四十一條第一項前段，刑法施行法第一條之一
第一項、第二項前段，判決如主文。
本案經檢察官楊大智到庭執行職務。
中    華    民    國    98    年    4     月    3     日
                  刑事第二十庭審判長法  官  吳冠霆
                                    法  官  廖怡貞
                                    法  官  吳佳
上列正本證明與原本無異。
不得上訴。
                                    書記官  周百川
中    華    民    國    98    年    4     月    3     日


司法院資訊處製作；財團法人民間司法改革基金會備份。
